臺灣臺北地方法院民事裁定
111年度重訴字第17號
原      告  楊青嵐  



訴訟代理人  凌見臣律師
被      告  廖嘉義  

            陳世珍  

上二人共同
訴訟代理人  陳冠州律師

上列當事人間請求塗銷抵押權登記等事件，本院裁定如下：
    主  文
本件關於原告起訴狀聲明第一項、第二項，請求確認被告就原告
所有如附表所示坐落新北市○○區○○段000地號、同區段307地號土
地之最高限額抵押權所擔保之債權不存在，並請求被告應將上開
最高限額抵押權登記予以塗銷部分之訴訟，移送臺灣士林地方法
院。
    理  由
一、按因不動產之物權或其分割或經界涉訟者，專屬不動產所在
    地之法院管轄，民事訴訟法第10條第1項定有明文。又專屬
    管轄之事件不得以合意定管轄法院。且專屬於他法院管轄之
    事件，無管轄權之法院，並不因移轉管轄之裁定而取得管轄
    權，請求塗銷系爭土地之抵押權設定登記，顯在行使系爭土
    地所有人之除去妨害請求權，自係因不動產物權涉訟，應專
    屬該不動產所在地之地方法院管轄（最高法院86年度台上字
    第1421號判決意旨可資參照）。次按訴訟之全部或一部，法
    院認為無管轄權者，依原告聲請或依職權以裁定移送其管轄
    法院，民事訴訟法第28條第1項亦有明定。
二、本件原告主張其先後於民國97年1月4日、97年4月11日、101
    6月4日、101年8月3日向被告二人借款，並提供原告所有如
    附表所示之土地、建物分別設定最高限額抵押權（下稱系爭
    抵押權）予被告二人，因原告已清償所有借款，且原告不再
    與被告二人繼續發生債權債務關係，爰以起訴狀為終止兩造
    間契約關係及系爭抵押權設定契約之意思表示，依民法第88
    1條之12第1項第2、3款規定，系爭抵押權登記所擔保之原債
    權亦已確定，而系爭抵押權設定登記所擔保之債權既已因清
    償而消滅，被告二人拒絕塗銷系爭抵押權設定登記，自有礙
    於所有權之完整性，原告自得依民法第767條第1項中段之規
    定，請求被告二人塗銷系爭抵押權等語。
三、經查，原告係依民法第767條第1項中段規定，訴請被告二人
    應將系爭抵押權塗銷，揆諸上開說明，本件核屬因不動產物
    權涉訟，應專屬不動產所在地之法院管轄，而附表所示坐落
    新北市○○區○○段000○000地號土地位於非本院轄區之新北市
    淡水區，自應由臺灣士林地方法院審理。茲原告就此部分向
    無管轄權之本院起訴，顯係違誤，爰依職權將如主文所示訴
    訟移送於有專屬管轄權之臺灣士林地方法院審理。
四、依民事訴訟法第28條第1 項，裁定如主文。 
中　　華　　民　　國　　111 　年　　3 　　月　　28　　日
                  民事第一庭    法　官　熊志強
以上正本係照原本作成。
如對本裁定抗告須於裁定送達後10日內向本院提出抗告狀，並繳
納抗告費新臺幣1,000元。
中　　華　　民　　國　　111 　年　　3 　　月　　28　　日
                                書記官　沈世儒